【裁判字號】    89,易,252
【裁判日期】    900308
【裁判案由】    違反商標法
【裁判全文】
臺灣雲林地方法院刑事判決
    公  訴  人  臺灣雲林地方法院檢察署檢察官
    被      告  丙○○
    選任辯護人  嚴庚辰
右列被告因違反商標法案件，經檢察官提起公訴（八十八年度偵字第六０一０號），
本院判決如左：
    主  文
丙○○連續行使偽造私文書，足以生損害於公眾及他人，處有期徒刑壹年。
扣案之毛巾陸仟柒佰壹拾條、浴巾柒拾條，小叮噹商品吊牌陸萬肆仟張，授權貼紙貳
拾肆張，銷貨單貳張等物，均沒收之。
    事  實
一、丙○○為雲林縣西螺鎮公館里三源十五號多多興業有限公司（下稱多多公司）實
    際負責人，從事毛巾浴巾等紡織品之中盤經銷業務，明知「小叮噹及圖ＤＯＲＡ
    ＥＭＯＮ」為日商小學館股份有限公司向經濟部智慧財產局註冊著名
    商標，註冊號數為00000000號，專用期間為民國（下同）八十八年一月
    十六日起至八十九年六月三十日止，指定使用範圍包括毛巾、浴巾等產品，現仍
    在專用期間內。丙○○明知位於高雄縣鳳山市○○○路二０八巷五十五號六樓乙
    ○○經營之玄文企業社（乙○○部分另由高雄地方法院檢察署偵查中）所生產印
    有上開商標以及印有偽造之「○Fujiko-Pro 1970 Licensed by Animation
    Int'l 」英文授權文句之毛巾及浴巾，以及印有「Ai Animation International
    」文字之授權貼紙，均未經上開商標在臺灣地區獨家專用權人之香港商丁○○○
    有限公司（Animation International Ltd）（下稱國際公司）之授權或同意。
    上開毛巾浴巾為意圖欺騙他人，使用相同於他人註冊商標圖樣之商品；而該授權
    文字及依習慣用以表示授權之貼紙，亦為虛偽不實。竟意圖販售仿冒商標商品營
    利，基於概括之犯意，連續自八十八年十一月十日起，以毛巾每打新台幣（下同
    ）一百四十元，浴巾每條一百二十元之價格，向玄文企業社買入上述仿冒商標商
    品，並在多多公司內分裝加上標籤及授權貼紙後，再以毛巾每打二百二十元，浴
    巾每條一百四十元之價格，連續多次冒充正品賣出（起訴書誤載毛巾販入價為每
    條十六元即每打一百九十二元、賣出價為每條二十五元即每打三百元、浴巾賣出
    價為每條二百元）給零售商，同時對上開偽造之授權文句及授權貼紙，對零售商
    加以主張行使，表彰為經授權之正品，與商標專用權人經銷之正品相混淆，致生
    損害於消費大眾及商標專用權人。嗣因國際公司發現市面充斥仿冒商品，經會同
    雲林縣警察局人員聲請檢察官搜索票，於八十八年十一月二十九日十三時許，在
    多多公司上址，查獲仿冒之毛巾六千七百一十條，浴巾七十條，小叮噹商品吊牌
    六萬四千張，授權貼紙二十四張，銷貨單二張等物品。
二、案經雲林縣警察局移送臺灣雲林地方法院檢察署檢察官偵查起訴。
    理  由
一、被告丙○○固不否認向乙○○買入毛巾、浴巾後賣出，惟辯稱：上開物品是甲○
    ○○○有限公司（下稱小熊屋公司）在越南取得專用權後，授權乙○○在越南製
    造後進口之真品，不是仿冒品云云，並提出授權進口經銷證明書、進口報單、發
    票為證。經查：
（一）前揭事實業據告訴人國際公司指訴明確，並且有仿冒之毛巾六千七百一十條、
      浴巾七十條、小叮噹商品吊牌六萬四千張、授權貼紙二十四張（每張一百枚）
      、銷貨單二張等物品扣案可稽。
（二）扣案之毛巾、浴巾有下述嚴重瑕疵，顯為仿冒品：１．日商小學館股份有限公
      司為求統一商標使用，除了在日本使用日文「」商標之外，在日本
      以外地區（包含臺灣）均以「ＤＯＲＡＥＭＯＮ」英文商標標示於商品上。業
      據告訴人陳述甚明。而扣案之物品上非但有日文標示，而且竟以「
      」之錯誤標示，與真正「」稍有差距，屬於魚目混珠之作法，亦為
      一般仿冒品之常見手法。２．一般商標授權貼紙，牽涉商標授權權利金之計算
      ，習慣上均依照商品售價多寡而核發不同之貼紙，並要求每一個商品貼一張授
      權貼紙，告訴人與小熊屋公司之授權合約附件Ａ第五條規定亦復如此，有告訴
      人提出之合約書可證，顯見此為商標授權之商業習慣。但本案扣案之物品既有
      毛巾、浴巾二種不同價格，卻都只有「一號」貼紙，且不論是二條裝或六條裝
      毛巾，均一包裝貼一張授權貼紙，有扣案物品之照片附卷可證。顯與一般正品
      之標示習慣不符。３．扣案之吊牌上印「生產地：臺灣」文字，另本案仿冒毛
      巾共有二種織標，其中一種（告證八）為有「棉１００％  台灣製  多多興業
      有限公司  統一編號：00000000」文字，業經本院當庭勘驗無誤（八
      十九年五月三日調查筆錄），被告亦承認該毛巾為其所經銷之產品。顯見本件
      並非真正越南進口之產品。
（三）被告自承經營毛巾浴巾之經銷已經十餘年，並自稱有代理迪士尼米老鼠等正牌
      商品，理應對商標授權細節知之甚詳。而且對於上開（二）等商品之嚴重瑕疵
      ，本應容易判斷為仿冒品。所辯不知是仿冒品云云，空言否認，應係卸飾之詞
      ，自非可採。
（四）被告雖辯稱扣案商品是小熊屋公司取得告訴人在越南授權製造之真品，但告訴
      人已經於八十八年十二月二十三日與小熊屋公司終止合約。按告訴人為維持小
      叮噹商標產品之品質，係由授權生產者提出設計圖樣，經告訴人核准後，依照
      前揭（二）２所述，每一商品核發一張貼紙，業據告訴人陳述在卷，且此為商
      標使用授權之商業習慣。而小熊屋公司未曾向告訴人提出毛巾類之設計圖案審
      核申請，而且告訴人未曾核發授權貼紙給小熊屋公司，小熊屋公司無權在越南
      生產製造印有小叮噹商標之毛巾，更遑論轉授權製造真品輸出他國。
（五）被告提出之「授權進口經銷證明書」並無文書作成人，亦無製作人之印文，看
      不出該文書係何人出具；另被告提出之乙○○授權經銷合約書，有效期限為八
      十九年一月一日至同年五月三十一日，與本件買入物品發生於同年十月間，已
      經顯不相關；再者被告提出進口報單上毛巾類物品雖有十七種規格之多，但經
      本院當庭勘驗扣案毛巾浴巾之長度，竟與扣案之毛巾浴巾規格無一相符，顯然
      被告提出之進口報單與扣案物品無關。被告之辯解漏洞百出，益見被告所辯係
      爭商品是由越南進口之真品云云，乃事後卸責之詞，不足採信。而證人乙○○
      雖在本院調查中庭證稱扣案物品為其自越南進口之真品云云，乃因其本身是提
      供仿冒商品之人，涉嫌違反商標法，在檢察官偵查中，本件商品若被認定為仿
      冒商標商品，自己亦難脫違反商標法罪責。因此，為脫免罪責迴護被告而作證
      ，其供詞顯不足採。
（六）扣案商品屬於未經告訴人授權之仿冒品，而扣案毛巾上「○Fujiko-Pro 1970
      Licensed by Animation Int'l」等表示由告訴人授權之英文文字，以及「Ai
      Animation International」依習慣用以表彰經告訴人授權之貼紙，已經告訴
      人否認有授權事宜，顯見此授權文字及貼紙，均為虛偽不實。
二、綜上事證，被告意圖營利明知向玄文企業社購入之前述商品，係屬仿冒商標之商
    品，而販賣予零售商，轉售給消費者，並行使授權文書，自足生損害於消費大眾
    及商標專用權人。核被告所為，係犯商標法第六十三條之販賣仿冒商標商品罪、
    刑法第二百十六條行使第二百十條偽造之私文書罪、以及刑法第二百十六條行使
    同法第二百二十條第一項、第二百十條之準私文書罪。被告先後多次販賣仿冒商
    標商品、行使偽造私文書、行使偽造準私文書之犯行，時間緊接，罪名與犯罪構
    成要件相同，顯係基於概括犯意反覆為之，均應各依連續犯規定論以一罪，並加
    重其刑。又被告所犯上述三罪，係一行為觸犯數罪名，屬想像競合，應從一重之
    行使偽造私文書罪論斷。檢察官起訴意旨雖未論及行使偽造私文書部分及行使偽
    造準私文書，但此二部分與經起訴之部份，有裁判上一罪之關係，依刑事訴訟法
    第二百六十七條，亦為起訴效力所及，由本院一併加以審判，應予敘明。爰審酌
    被告並無前科，另販賣仿冒商品侵害國家形象，欺騙消費者，侵害告訴人之商業
    利益頗大，犯罪後拒不與告訴人協談和解，犯後態度不佳等一切情狀，量刑如主
    文。另扣案之毛巾六千七百一十條，浴巾七十條，小叮噹商品吊牌六萬四千張，
    授權貼紙二十四張，均為販賣仿冒商標之商品，依商標法第六十四條沒收之，另
    扣案銷貨單二張，為犯罪之工具，亦為被告所有，業據被告供承在卷，另依刑法
    第三十八條第一項第二款沒收之。至於偽造之授權文字等，因包含於仿冒之商品
    內，無庸另宣告沒收之。
三、公訴意旨雖論述被告另涉及商標法第六十二條之製造侵害商標權物品罪，但經查
    本案搜索時僅發現被告從事分裝、包裝之行為，現場並無任何半成品及原料。而
    製造行為係指將原料加工至具備原設計功能之過程，例如將棉花編織成一般觀念
    中具有洗臉清潔等功能之紡織品，即是毛巾之製造過程；而加印上有仿冒小叮噹
    商標，即是仿冒品之製作過程。本案既然並無證據證明被告有上開生產製造之行
    為，即無從證明被告有此部分犯罪行為。惟公訴意旨認為此部分與商標法第六十
    三條有裁判上一罪之關係，本院爰不另為無罪之諭知。
據上論斷，應依刑事訴訟法第二百九十九條第一項前段、刑法第十一條前段、商標法
第六十三條、第六十四條、刑法第五十六條、第二百十六條、第二百十條、第二百二
十條第一項、第五十五條、第三十八條第一項第二款、判決如主文。
本案經檢察官楊騏嘉到庭執行職務
中      華      民      國      九十      年      三      月      八    日
                                     臺灣雲林地方法院刑事第一庭
                                         審判長法官  康  樹  正
                           法官  劉  為  丕
                                               法官  葉  明  松
右正本證明與原本無異。
如不服本判決，應於判決送達後十日內向本院提出上訴狀( 應附繕本 )。
                                             書記官  陳  善  永
中      華      民      國      九十      年      三      月      八    日
商標法第六十三條
明知為前條商品而販賣、意圖販賣而陳列、輸出或輸入者，處一年以下有期徒刑、
拘役或併科新臺幣五萬元以下罰金。
刑法第二百十六條
行使第二百十條至第二百十五條之文書者，依偽造、變造文書或登載不實事項或使登
載不實事項之規定處斷。
刑法第二百十條
偽造、變造私文書，足以生損害於公眾或他人者，處五年以下有期徒刑。


司法院資訊處製作；財團法人民間司法改革基金會備份。
